【裁判字號】    99,上訴,636
【裁判日期】    990420
【裁判案由】    違反毒品危害防制條例
【裁判全文】
臺灣高等法院高雄分院刑事判決         99年度上訴字第636號
上  訴  人
即  被  告  甲○○
上列上訴人因違反毒品危害防制條例案件，不服臺灣高雄地方法
院98年度訴字第1721號中華民國99年2 月26日第一審判決（起訴
案號：臺灣高雄地方法院檢察署98年度偵字第31927 號、98年度
毒偵字第6509號），提起上訴，本院判決如下：
     主  文
上訴駁回。
     理  由
一、按不服地方法院之第一審判決而上訴者，須提出上訴書狀，
    並應敘述具體理由，上訴書狀未敘述上訴理由者，應於上訴
    期間屆滿後20日內補提理由書於原審法院。逾期未補提者，
    原審法院應定期間先命補正。但上訴書狀已敘述理由，惟所
    敘述者非屬具體理由，則屬不符上訴之法定程式，由第二審
    法院以其上訴不合法律上程式，判決駁回，不生定期命補正
    之問題，刑事訴訟法第350 條第1 項、第361 條、第362 條
    、第367 條定有明文。
二、次按，上開所稱「上訴書狀應敘述具體理由」，係指須就不
    服之判決為具體之指摘而言，如僅泛稱原判決認事用法不當
    或採證違法、判決不公等，均非具體理由（法院辦理刑事訴
    訟案件應行注意事項第162 點參照）；復按所謂具體理由，
    必係依據卷內既有訴訟資料或提出新事證，指摘或表明第一
    審判決有何採證認事、用法或量刑等足以影響判決本旨之不
    當或違法，而構成應予撤銷之具體事由，始克當之（例如：
    依憑證據法則具體指出所採證據何以不具證據能力，或依憑
    卷證資料，明確指出所為證據證明力之判斷如何違背經驗、
    論理法則）；倘僅泛言原判決認定事實錯誤、違背法令、量
    刑失之過重或輕縱，而未依上揭意旨指出具體事由，或形式
    上雖已指出具體事由，然該事由縱使屬實，亦不足以認為原
    判決有何不當或違法者（例如：對不具有調查必要性之證據
    ，法院未依聲請調查亦未說明理由，或援用證據不當，但除
    去該證據仍應為同一事實之認定），皆難謂係具體理由，俾
    與第二審上訴制度旨在請求第二審法院撤銷、變更第一審不
    當或違法之判決，以實現個案救濟之立法目的相契合，並節
    制濫行上訴（最高法院97年度台上字第892 號判決意旨參照
    ）。是如上訴理由書狀並未依據卷內訴訟資料，具體指摘原
    判決認事用法有何違法或不當之情形，即屬上訴未敘述具體
    理由。
三、另按刑之酌減、量定及定執行刑等，為法院依實體法或程序
    法等相關規定，得依職權審酌、自由裁量之事項，不得任意
    指摘，必須具體表明原審判決所為自由裁量之行使，未合乎
    法律之目的，違背內部性界限，而屬權利濫用之違法，或違
    反比例原則、平等原則、公平正義等法則，始足當之，否則
    非屬具體理由，可逕由程序上予以駁回（最高法院71年3 月
    2 日71年度第3 次刑事庭會議決議三之意旨參照）。
四、本件上訴人即被告甲○○（下稱被告）因犯販賣第一級毒品
    罪，共二罪；又犯施用第一級毒品罪；又犯施用第二級毒品
    罪，經原審分別判處有期徒刑捌年、捌年、拾月、陸月，並
    定應執行有期徒刑拾壹年拾月在案。而被告於上訴期間之99
    年3 月16日向原審法院提出上訴狀，上訴理由略以：「被告
    不禁要問，人要活多久才算夠呢？人的生命無法掌握在自己
    手中，卻掌握在當權者法官之心態上，情何以堪。被告目前
    身罹難治之重疾HIV ，相信當權者法官，定無法體會一個失
    業已久的窮苦人家，三餐無以為計，而鑄下的大錯，光憑自
    由心證，逕行論斷重罪，況被告從警訊、偵查、審判，一路
    承認到底，犯後心中後悔不已，盼的、望的就是能輕判啊！
    最新法條修改，凡供出毒品來源，因而破獲其他正犯或共犯
    者，得減輕其刑，被告既已承認犯罪，自然供出誰是毒品供
    應者，唯毒品買賣非常慎密，“大胖仔”雖是綽號，不易得
    知其姓名，然被告已盡義務，並在庭訊上告知法官一切有關
    “大胖仔”之資料，故而請鈞長體會被告懺悔之心，而能從
    輕發落」等語。
五、經查：
  (一)被告就檢察官所起訴其先後2 次販賣第一級毒品海洛之犯罪
    事實，於偵查及審判中均自白不諱（見98年度偵字第31927
    號卷第6-7 頁，原審訴字卷第14-15 、41、96頁），原審因
    而依毒品危害防制條例第17條第2 項之規定，減輕其刑（見
    原判決第6 頁第2-5 行）；另原審衡酌「被告雖有販賣第一
    級毒品之情，然所查獲之販賣對象僅林世祥1 人，所查獲之
    販賣次數僅為2 次，販賣所得分別僅為470 元、500 元，共
    計僅970 元，故其販賣之對象、次數非多，散播毒品之範圍
    尚屬有限，縱依修正後毒品危害防制條例第17條第2 項之規
    定量處減刑後之最低法定刑度有期徒刑，猶屬過重，客觀上
    足以引起一般人之同情」等，而依刑法第59條之規定酌減其
    刑，並就上開二次之減刑，依刑法第70條規定遞減之（見原
    判決第6 頁第5-12行）。核原審上開認事用法，均無違誤。
  (二)按販賣第一級毒品罪之法定刑為死刑、無期徒刑，而無期徒
    刑減輕者，為20年以下15年以上有期徒刑（刑法第65條第2
    項參照），故本件被告所犯販賣第一級毒品罪之法定刑無期
    徒刑部分，經依毒品危害防制條例第17條第2 項之規定減輕
    其刑，減輕後之最低法定刑為有期徒刑15年。再按，有期徒
    刑減輕者，減輕其刑至二分之一（刑法第66條參照），本件
    被告所犯販賣第一級毒品罪，其法定刑無期徒刑部分，第一
    次減輕後之最低法定刑有期徒刑15年，再依刑法第59條之規
    定酌減其刑，經遞減後，則本件被告所犯販賣第一級毒品罪
    之最低法定刑為有期徒刑7 年6 月。惟查，本件被告前曾犯
    如原判決事實欄一所載之罪，而受有期徒刑之宣告及執行，
    此有台灣高等法院被告前案紀錄表在卷可稽（見本院卷第16
    -21 頁），其於有期徒刑執行完畢後，5 年內故意再犯本件
    有期徒刑以上之販賣第一級毒品等罪，為累犯，應依刑法第
    47條第1 項加重其刑，雖販賣第一級毒品罪法定刑死刑、無
    期徒刑部分不得加重，惟就被告所犯販賣第一級毒品罪之量
    刑，因有累犯之加重其刑事由，自不宜量處上揭遞減後之最
    低度法定刑即有期徒刑7 年6 月。而原審就被告所犯販賣第
    一級毒品罪之量處，已就「被告前有施用毒品等前科，素行
    不佳，玆又罔顧他人健康而販賣第一級毒品海洛因以牟取利
    益，危害社會匪淺，惟念其尚能坦承犯行，態度尚佳，且販
    賣之海洛因數量非多，犯罪所得非鉅，復審酌被告曾因施用
    毒品經強制戒治後，竟仍未能遠離毒品，顯見其戒除毒品之
    意志不堅、決心不足，然其於犯罪後尚能坦承犯行，並表悔
    意，犯後態度尚屬良好，及施用毒品係自我戕害行為，並未
    危害他人，暨考量被告目前身罹難治之重疾（病名參原審訴
    字卷第101 頁）」等，有利或不利被告之量刑事由及其他一
    切情狀，詳加審酌，綜合權衡，量處有期徒刑8 年，僅比上
    揭最低度法定刑即有期徒刑7 年6 月，微量酌加6 個月，已
    屬從輕量刑，核原審量刑及定應執行刑之職權行使與裁量，
    合乎法律之目的，未違背內部性界限，無權利濫用之違法及
    違反比例原則、平等原則、公平正義等法則至明。被告徒以
    其身罹重疾，又係失業已久的窮苦人家，三餐無以為計，始
    鑄下大錯，且自警、偵訊及原審審理中，均坦承不諱，一路
    承認到底，犯後心中後悔不已，盼望的就是從輕量刑，而指
    摘原審量刑過重云云，上訴意旨並未依卷內既有訴訟資料或
    提出新事證，指摘或表明第一審判決有何採證認事、用法或
    量刑等足以影響判決本旨之不當或違法，其上訴顯未具備「
    敘述具體理由」之要件。
  (三)次按，犯毒品危害防制條例第4 條第1 項販賣第一級毒品罪
    ，供出毒品來源，因而查獲其他正犯或共犯者，依同條例第
    17條第1 項規定，應減輕或免除其刑。惟所謂：「供出毒品
    來源，因而查獲其他正犯或共犯者」，係指被告供出毒品來
    源之有關資料，諸如前手之姓名、年籍、住居所、或其他足
    資辨別之特徵等，使調查或偵查犯罪之公務員因而對之發動
    調查或偵查並破獲者而言，申言之，被告之「供出毒品來源
    」，與調查或偵查犯罪之公務員對之發動調查或偵查並進而
    破獲之間，論理上須具有先後且相當之因果關係，而非謂被
    告一有「自白」、「指認」毒品來源之人，而破獲在後，即
    得依上開規定予以減刑。本件被告雖於警詢、偵訊時曾供稱
    毒品來源為綽號「大胖仔」之人（警卷第7 頁、偵字第3192
    7 號卷第7 頁），於原審調查時亦供稱其上手係綽號「大胖
    貴」，名叫「李國龍」之人，當時與伊一樣關在看守所裡面
    云云（原審訴字卷第15頁），然經原審向台灣高雄看守所查
    詢，該所名籍股承辦人員吳明倉回覆表示，該所於98年12月
    份在監、在押之被告，並無名叫「李國龍（或隆、榮）」之
    人，以上有原審99年1 月20日公務電話紀錄1 紙附卷可考（
    見原審訴字卷第71頁），顯見本案並未因被告之供稱毒品來
    源，因而查獲其他正犯或共犯，尚不符合毒品危害防制條例
    第17條第1 項規定得以減刑之要件，原審未依上開法文規定
    予以減刑，認事用法，亦無違誤，被告猶執陳詞，泛稱「其
    已供出本件毒品來源係“大胖仔”，惟因毒品買賣非常慎密
    ，不易得知其姓名，被告已盡義務在庭上告知法官一切有關
    “大胖仔”之資料，被告有懺悔之心，請求能從輕發落」等
    ，資為上訴理由，指摘原判決不當云云，核亦未依卷內既有
    訴訟資料或提出新事證，指摘或表明第一審判決就此部分，
    有何採證、認事、用法等足以影響判決本旨之不當或違法，
    其上訴未具備「敘述具體理由」之要件，亦堪認定。
六、綜上所述，被告所提出之上訴理由，均非依據卷內既有訴訟
    資料或提出新事證，具體指摘原判決上開採證認事，有何足
    以影響判決本旨之不當或違法，而構成應予撤銷之具體事由
    ，徒以「伊身罹惡疾，家庭經濟拮据，始犯下本案，自警、
    偵、審均坦承，犯後有悔意，已供出毒品來源係大胖仔，原
    判決量刑過重」等，而指摘原判決不當，請求撤銷改判，揆
    諸首揭說明，被告所提之前述上訴理由，核與刑事訴訟法第
    361 條第2 項所稱「具體理由」顯非相當，其上訴顯屬違背
    法律上之程式，應由本院依同法第367 條前段、第372 條規
    定，不經言詞辯論，判決如主文。
據上論斷，應依刑事訴訟法第367 條前段、第372 條，判決如主
文。
中    華    民    國    99    年    4     月    20    日
                  刑事第五庭    審判長法  官  曾永宗
                                      法  官  任森銓
                                      法  官  鍾宗霖
以上正本證明與原本無異。
除施用第二級毒品部分外，如不服本判決應於收受本判決後10日
內向本院提出上訴書狀，其未敘述上訴理由者，並得於提起上訴
後10日內向本院補提理由書狀（均須按他造當事人之人數附繕本
）「切勿逕送上級法院」。
中    華    民    國    99    年    4     月    20    日
                                      書記官  邱麗莉

司法院資訊處製作；財團法人民間司法改革基金會備份。
